【裁判字號】    95,交聲,489
【裁判日期】    950626
【裁判案由】    交管條例聲異
【裁判全文】
臺灣板橋地方法院交通事件裁定         95年度交聲字第497號
原處分機關  交通部公路總局臺北區監理所板橋監理站
異  議  人  甲○○
上列異議人因違反道路交通管理處罰條例事件，對於交通部公路
總局臺北區監理所板橋監理站中華民國95年3 月30日所為之處分
〔原處分案號：板監裁字裁41-AM0000000號、板監裁字裁41-AM0
000000號〕，聲明異議，本院裁定如下：
    主  文
原處分撤銷。
甲○○汽車駕駛人，駕駛機器腳踏車不在規定車道行駛，處罰鍰
新臺幣陸佰元，並記違規點數壹點。
甲○○被舉發於「94年12月15日10時12分許，在臺北市○○○路
○ 段，駕駛機器腳踏車不在規定車道行駛」部份，不罰。
    理  由
壹、本件原處分機關係以異議人甲○○駕駛牌照號碼J6G-661 號
    重型機車，於〔壹〕民國〔下同〕94年12月15日10時5 分許
    ，在臺北市○○○路○ 段，有「駕駛機器腳踏車不在規定車
    道行駛」之舉發違規事實，乃依道路交通管理處罰條例第45
    條第13款、第63條第1 項之規定，裁決〔一〕「罰鍰新臺幣
    陸佰元整，記違規點數1 點，罰緩限於95年4 月29日前繳納
    。」、「上開罰鍰逾期不繳納之處分：〔一〕自95年4 月30
    日起，易處吊扣駕駛執照1 個月，並限於95年5 月14日前繳
    送。〔二〕95年5 月14日前未繳送駕駛執照者，自95年5 月
    15日起，易處吊銷，並逕行註銷駕駛執照。〔三〕駕駛執照
    吊〔註〕銷後，自95年5 月15日起壹年內，不得重新考領駕
    駛執照。」〔板監裁字裁41-AM0000000號〕。〔貳〕94年12
    月15日10時12分許，在臺北市○○○路○ 段，有「駕駛機器
    腳踏車不在規定車道行駛」之舉發違規事實，乃依道路交通
    管理處罰條例第45條第13款、第63條第1 項之規定，裁決〔
    一〕「罰鍰新臺幣陸佰元整，記違規點數1 點，罰緩限於95
    年4 月29日前繳納。」、「上開罰鍰逾期不繳納之處分：〔
    一〕自95年4 月30日起，易處吊扣駕駛執照1 個月，並限於
    95年5 月14日前繳送。〔二〕95年5 月14日前未繳送駕駛執
    照者，自95年5 月15日起，易處吊銷，並逕行註銷駕駛執照
    。〔三〕駕駛執照吊〔註〕銷後，自95年5 月15日起壹年內
    ，不得重新考領駕駛執照。」〔板監裁字裁41-AM0000000號
    〕；異議人則以：伊於上班時段行經民生東路2 段，因車多
    ，被外側車道擠入內側車道，為避免與外側車道汽車發生擦
    撞，因而行駛在禁行機車車道上，且舉發單位在同一路段7
    分鐘連續取締2 張，伊認10時12分不應再受舉發處罰，等由
    聲明異議。
貳、查：
    一、按「禁行機車」標字，用以告示本車道禁止機器腳踏車
        通行，繪設於路段起點，路段過長時，得於路段中加繪
        之，道路交通標誌標線號誌設置規則第178 條定有明文
        。又道路交通安全規則所稱之「汽車」，係指在道路上
        不依軌道或電力架線而以原動機行駛之車輛〔包含機器
        腳踏車〕；而機器腳踏車行駛之車道及轉彎，應依標誌
        或標線之規定行駛，道路交通安全規則第2 條第1 項第
        1 款及第99條第1 項定有明文。又汽車駕駛人，爭道行
        駛而有「機器腳踏車不在規定車道行駛之情形者，處新
        臺幣〔下同〕陸佰元以上壹仟捌佰元以下之罰鍰；又汽
        車駕駛人，有違反道路交通管理處罰條例第45條情形者
        ，除依原條款處罰鍰外，並記違規點數1 點，道路交通
        管理處罰條例第45條第13款及第63條第1 項第1 款分別
        定有明文。
    二、本件異議人即受處分人甲○○於前述時、地，騎乘上開
        車號重型機車有「駕駛機器腳踏車不在規定車道行駛」
        之舉發違規事實，經臺北市政府警察局中山分局依據採
        證照片逕行舉發，有卷附舉發通知單2 紙及採證照片2
        幀可稽，異議人亦不否認有行駛在「禁行機車」車道之
        事實，信為真實。
    三、關於異議人主張本件遭舉發之違規行為，與先前於同日
        10時5 分許遭舉發行駛在「禁行機車」車道之違規行為
        應屬同一行為，不應重複處罰部份：
        〔一〕行為時道路交通管理處罰條例第85條之1 規定：
              「汽車駕駛人、汽車買賣業或汽車修理業違反第
              33條、第40條、第56條或第57條規定，經舉發後
              ，不遵守交通勤務警察或依法令執行交通稽查任
              務人員責令改正者，得連續舉發之；其無法當場
              責令改正者，亦同。但其違規計點，均以一次核
              計。」、「第7 條之2 之逕行舉發案件有左列情
              形之一者，得連續舉發：一、逕行舉發汽車有第
              33條、第40條第1 項規定之情形，其違規地點相
              距六公里以上、違規時間相隔六分鐘以上或行駛
              經過一個路口以上者。二、逕行舉發汽車有第56
              條第1 項規定之情形，而駕駛人不在場或未能將
              車輛移置每逾二小時者。」。關於同條例第45條
              ，並無連續舉發之規定。
        〔二〕查本件異議人於第1 次〔即10時5 分〕、第2 次
              〔即10點12分〕違規路段均繪有「禁行機車」標
              字，固有舉發違規照片在卷足稽。惟查其均植於
              「民生東路二段」，機車車程約七分鐘斟之，顯
              係因路段過長，而於路段中加繪之標字；再查異
              議人於同一路段，先、後貳次經舉發之違規情節
              同，此有舉發違反道路交通管理事件通知單、採
              證照片足參，顯係第壹次違規後，繼續於「禁行
              機車」車道違規駕駛機車至同日10點12分，係單
              一違規行為之繼續，是項違規情節，非得連續舉
              發。其再度遭舉發，與前列法條規定未合。異議
              人爭執主張10點12分不應再受舉發處罰壹節，為
              有理由。
參、原處分機關據前開違規事實裁決處分異議人如前，固非無見
    。惟按「汽車所有人、駕駛人違反道路交通管理，經主管機
    關裁決後逾15日未向管轄地方法院聲明異議，或其聲明異議
    經法院裁定確定，而不依裁決或裁定繳納罰鍰或不繳送汽車
    牌照、駕駛執照者，依左列規定處理之：一、經處分吊銷汽
    車牌照或駕駛執照者，由公路主管機關逕行註銷。二、經處
    分吊扣汽車牌照或駕駛執照者，按其吊扣期間加倍處分；仍
    不依限期繳送汽車牌照或駕駛執照者，吊銷其汽車牌照或駕
    駛執照。三、罰鍰不繳者，按其罰鍰數額，易處吊扣汽車牌
    照或駕駛執照一個月至三個月；不依期限繳送汽車牌照或駕
    駛執照者，吊銷其汽車牌照或駕駛執照。」，為道路交通管
    理處罰條例第65條第1 項明定。析索立法意旨，係指原處分
    於「確定」後始有執行力。乃原處分機關裁決如前，竟於『
    94年3 月30日』，逕自裁決受處分人「罰鍰罰緩限於95年4
    月29日前繳納。」、「上開罰鍰逾期不繳納之處分：〔一〕
    自95年4 月30日起，易處吊扣駕駛執照1 個月，並限於95年
    5 月14日前繳送。〔二〕95年5 月14日前未繳送駕駛執照者
    ，自95年5 月15 日 起，易處吊銷，並逕行註銷駕駛執照。
    〔三〕駕駛執照吊〔註〕銷後，自95年5 月15日起壹年內，
    不得重新考領駕駛執照。」，自有未洽。又本件違規情節，
    未有連續舉發之規定，原舉發機關於同日10時12分貳度舉發
    異議人違規，原處分機關並列裁處罰鍰等如前，亦有未洽；
    綜上所述，關於板監裁字裁41-AM0000000號決定部份，異議
    人於案發時、地，確有『駕駛機器腳踏車不在規定車道行駛
    』之舉發違規事實，業見前述，異議人執前情聲明異議，非
    有理由，惟原處分既有可議，自應由本院將原處分撤銷，另
    為適法之處分。關於板監裁字裁41-AM0 000000 號部份，以
    本件違規情節，不得連續舉發，自應由本院將原處分撤銷，
    諭知異議人不罰。
據上論結，應依道路交通案件處理辦法第20條前段，道路交通管
理處罰條例第45條第1 項第13款、第63條第1 項之規定，裁定如
主文。
中    華    民    國    95    年    6     月    26    日
                  交通法庭    法  官    陳福來
以上正本證明與原本無異。
如不服本裁定應於送達後5日內向本院提出抗告狀。
                              書記官    林兆嘉
中    華    民    國    95    年    6     月    27    日


司法院資訊處製作；財團法人民間司法改革基金會備份。
